【裁判字號】    92,上訴,299
【裁判日期】    920415
【裁判案由】    毒品危害防制條例等
【裁判全文】
臺灣高等法院臺南分院刑事判決              九十二年度上訴字第二九九號  Ｃ
      上  訴  人  臺灣臺南地方法院檢察署檢察官
      被      告  乙  ○  ○
      指定辯護人  本院公設辯護人  甲  ○  ○
右上訴人因被告違反毒品危害防制條例案件，不服臺灣臺南地方法院九十年度訴字第
一四八號中華民國九十二年二月十二日第一審判決（起訴案號：臺灣臺南地方法院檢
察署八十九年度偵字第八八三七號），提起上訴，本院判決如左：
      主      文
上訴駁回。
      理      由
一、公訴意旨略以：被告乙○○（下稱被告）意圖販賣營利，於民國八十九年七月間
    ，將購得之安非他命分裝後，伺機販售於不特定之人施用，嗣於同年月二十五日
    晚上八時五十五分許，在台南縣六甲鄉○○路匯橋電子公司前，駕駛ＴＭ─一三
    八０號自用小客車時，為警臨檢盤查，當場在該輛汽車內，扣得安非他命四小包
    （分別含袋約重三．三公克、三．三公克、一．六公克、０．六公克）、安非他
    命殘渣袋（含袋重約０．四公克）及供分裝販賣用之中型夾鏈袋八十九個、小型
    夾鏈袋三個；又經其帶同警方前往上班公司即台南縣柳營鄉○○○路四九一巷一
    二八號大成長城企業公司，查獲安非他命二小包（分別含袋重約０．三公克及０
    ．八公克）、吸食器一組；再帶同警方至其台南縣六甲鄉○○村○○路四二九巷
    二號住處，起獲安非他命九小包（分別含袋重約四．五公克、三．三公克、一．
    六公克、０．六公克、０．五公克、０．五公克、０．七公克、０．二公克、０
    ．二公克）、安非他命殘渣袋四小包（分別含袋重約一公克、一．四公克、一．
    四公克、一．四公克）、供分裝販賣用之大型夾鏈袋一百零二個、中型夾鏈袋四
    十六個、吸食器一組、供分裝販賣用之電子秤一台、行動電話二支，因認被告涉
    犯毒品危害防制條例第五條第二項意圖販賣而持有第二級毒品罪嫌。
二、公訴意旨認被告涉犯前揭罪嫌，係以被告為警查扣之安非他命多達十五包，依諸
    常理，顯非僅供己吸食之用，況且又有大、中、小型夾鏈袋及電子秤一台查扣，
    足認各型夾鏈袋及電子秤，應係供分裝販賣用之工具為其論據。
三、按犯罪事實應依證據認定之，無證據不得推定其犯罪事實；又不能證明被告犯罪
    ，應諭知無罪之判決，刑事訴訟法第一百五十四條、第三百零一條第一項分別定
    有明文。所謂犯罪事實之證據，係指足以認定被告確有犯罪行為之積極證據而言
    ，該項證據且須適合被告犯罪事實之認定，始得採為斷罪資料，苟積極證據不足
    為不利於被告事實之認定時，即應為有利於被告之認定，更不必有何有利之證據
    。再事實之認定，應憑證據，如未能發現相當證據，或證據不足以證明，自不能
    以推測或擬制之方法，為裁判基礎；訴訟上用以證明事實之證據，須於通常一般
    人均不致有所懷疑，而得確信其真實之程度，始得據以為有罪之認定，倘其證明
    未達此一程度，而有合理之懷疑存在，致無從為有罪之確信時，即應為無罪之判
    決（最高法院三十年上字第八一六號、四十年台上字第八六號、七十六年度台上
    字第四九六八號判例參照）。故對於被告有罪、無罪俱有懷疑時，仍應對被告作
    有利之認定。此係在於體現刑事訴訟法上罪疑唯輕之證據法則。次按販賣毒品行
    為，並不以販入之後復行賣出為要件，只要以營利為目的，將毒品販入或賣出，
    有一於此，其犯罪即為完成，僅於意圖營利而販入以外之其他原因而持有毒品後
    ，另行起意販售，而尚未著手於販售之情形，始有意圖販賣而持有毒品罪之適用
    （最高法院九十年度台上字第七七八二號裁判參照）。
四、訊據被告固坦承持有前揭扣案之第二級毒品安非他命等情，惟堅詞否認有何意圖
    販賣而持有毒品之犯行，辯稱：伊僅施用安非他命，並未曾販賣安非他命，扣案
    之安非他命，係為方便攜帶施用，而分裝多包，並非伺機賣給他人施用，另電子
    秤係伊曾向陳河全購買安非他命，發現重量不足，與之理論後陳河全交給伊確認
    重量之用，而大、中型夾鏈袋二百多個是伊母親賣檳榔時要包檳榔及梅子粉所用
    ，伊遭查扣之安非命均量小，不可能用那麼大的袋子裝，另小型夾鏈袋三個是伊
    自行施用安非命分裝用的，因為伊將安非他命分裝小包後施用，警察才會查獲含
    安非他命之殘渣袋，伊若真有販毒，當時也不需常在大成長城企業公司加班等語
    。經查：
（一）被告固經警於其車輛、公司、住處扣有前揭安非他命共十五包、安非他命殘渣
      袋共五個、大型夾鏈袋一百零二個、中型夾鏈袋共一百三十五個、小型夾鏈袋
      三個及電子秤一台等物在案，惟被告持有此等物品，可能涉嫌之犯罪行為有：
      以營利為目的販入安非他命之販賣毒品罪、單純持有毒品罪、意圖販賣而持有
      毒品罪、施用毒品罪等，而究竟構成何種犯罪，揆諸首揭法條規定及說明，惟
      有賴足資認定該犯罪事實之積極證據以證明，並達到通常一般之人均不致有所
      懷疑，而得確信其為真實之程度者，始得為被告犯罪之認定。本件公訴人以「
      被告為警查扣之安非他命多達十五包，又有大、中、小型夾鏈袋及電子秤一台
      」，認定所扣之安非他命顯非被告僅供己吸食之用，惟起訴卷證中並未存在被
      告「以意圖營利而販入以外之其他原因」持有前揭扣案安非他命後，復「另行
      起意販售」之證據，故尚難僅憑被告持有前揭扣案物品，即遽予認定被告意圖
      販賣而持有安非他命之事實。
（二）又本件扣案證物雖有電子秤一台，惟證人陳信安於原審九十年五月三十日調查
      時證稱：「（知否陳河全借給電子秤給乙○○？）有的，當時我在場，乙○○
      向他購買檳榔葉，我看到陳河全將電子秤交給他。在何處我忘記了，我只看到
      他將電子秤交給他。」、「（認識陳河全否？）已死亡，何時去世我不清楚。
      」等語，故被告所辯為查證訴外人陳河全所售之安非他命之重量，由陳河全交
      付前揭扣案電子秤之辯解，尚非無稽。又扣案安非他命十五包，含袋重四．五
      公克至０．二公克不等，除去袋重安非他命實際重量應均未逾四公克，是否需
      以扣案之大型夾鏈袋一百零二個、中型夾鏈袋一百三十五個包裝，尚非無疑。
      再參以扣案之中、大型夾鍊袋均為空袋，經原審調閱臺灣臺南地方法院檢察署
      八十九年度毒偵字第一九七八號偵查卷（被告施用安非他命部分）內之警卷第
      十三頁照片四紙所示，為警查扣之前揭安非他命十五包，其包裝袋亦非使用如
      扣案之大型夾鏈袋或中型夾鏈袋，而係小型夾鏈袋，故被告所持有之中、大型
      夾鏈袋，尚難認確係被告意圖供販賣安非他命，為分裝所用。從而，被告雖持
      有扣案之電子秤、夾鏈袋等物，亦難據此認定被告有另行起意販售其施用所剩
      之安非他命之事實。
（三）被告自警偵訊迄本院審理一再堅稱前揭安非他命係供自己施用，而被告經警查
      獲後採尿送驗結果，有甲基安非他命反應等情，此有前揭八十九年度毒偵字第
      一九七八號偵查卷內附台南縣衛生局尿液檢驗成績書一紙可稽，嗣經原審法院
      以八十九年度毒聲字第二三九三號裁定送觀察勒戒後，因認無繼續施用毒品之
      傾向，由臺灣臺南地方法院檢察署檢察官以八十九年度毒偵字第一九七八號處
      分不起訴乙節，有臺灣高等法院被告全國前案紀錄表在卷可憑。又被告為施用
      安非他命之便，而在其上班處所即大成長城企業公司及台南縣六甲鄉○○村○
      ○路四二九巷二號住處，分別置有安非他命數包及吸食器各一組，亦有卷附扣
      押書可佐，故被告辯稱伊因施用安非他命而持有前揭扣案安非他命乙節，尚符
      常情而堪採信。至公訴人上訴意旨稱被告施用毒品之行為經送觀察勒戒後，並
      無繼續施用毒品傾向，可見其施用毒品尚非嚴重，即可輕易斷癮，因此被告持
      有多達十五包、重量達二十餘公克之安非他命，顯非僅供自己施用等語，惟被
      告持有之安非他命分散多處，扣除袋重均屬微量，適合個人施用，此觀之其同
      時查獲之安非他命殘渣袋即有四個之多即明，公訴人前揭推論核屬推測之詞，
      並非確論，本院復未能發現足資證明被告意圖販賣而持有毒品之積極證據，自
      不能單憑上開推測之方法，作為認定被告犯罪之裁判基礎。
五、綜上所述，經本院調查結果，既有前開合理之懷疑，公訴人所舉之積極證據且尚
    不足為被告意圖販賣而持有毒品事實之認定，復未能推翻被告施用安非他命而持
    有前開扣案安非他命之辯解，此外，又查無其他積極證據足以證明被告有何意圖
    販賣而持有毒品之犯行，原審因認被告被訴意圖販賣而持有安非他命之犯行，不
    能證明，而為無罪之諭知，並無不合。上訴意旨指摘原判決不當，為無理由，應
    予駁回。
據上論結，應依刑事訴訟法第三百六十八條，判決如主文。
本案經檢察官王碧霞到庭執行職務。
中    華    民    國      九十二      年      四      月      十五      日
                                  臺灣高等法院臺南分院刑事第三庭
                                      審判長法官  黃    崑    宗
                                            法官  林    勝    木
                                            法官  葉    居    正
右正本證明與原本無異。
如不服本判決，應於判決送達後十日內向本院提出上訴狀，其未敘述理由者並應於提
出上訴狀後十日內向本院補提理由書（應附繕本)。
                                      法院書記官  陳    嘉    琍
中    華    民    國      九十二      年      四      月      二十二    日


司法院資訊處製作；財團法人民間司法改革基金會備份。
